【裁判字號】    98,簡上,266
【裁判日期】    980512
【裁判案由】    詐欺
【裁判全文】
臺灣板橋地方法院刑事判決             98年度簡上字第266號
上  訴  人
即  被  告  乙○○
上列上訴人因詐欺案件，不服本院九十七年度簡字第一０八四三
號中華民國九十八年一月十七日所為第一審簡易判決（聲請簡易
判決處刑案號：九十七年度偵字第三二四八七號），提起上訴，
本院管轄第二審之合議庭判決如下︰
    主  文
上訴駁回。
    事實及理由
一、本件經本院審理結果，認原審以上訴人即被告乙○○所為係
    犯刑法第三十條第一項、第三百三十九條第一項之幫助詐欺
    取財罪，判處有期徒刑三月，如易科罰金，以新臺幣一千元
    折算一日，其認事用法均無違誤，量刑亦屬適當，應予維持
    ，並引用如附件第一審刑事簡易判決書記載之事實、證據及
    理由（惟關於該刑事簡易判決書所引用檢察官聲請簡易判決
    處刑書之犯罪事實一、第二行「九十七年十月二日某時許」
    及「不詳處所」應分別更正為「九十七年十月三日下午五時
    許」及「板橋車站」）。
二、上訴人即被告乙○○上訴意旨略以：伊那時承受極大的經濟
    壓力（有房貸及信用卡待繳），急需一份工作，因伊年紀太
    大，找工作不容易，故當有人肯錄用伊，要求伊提供存摺等
    物供徵信之用，伊就沒有考慮太多，在板橋車站交了履歷表
    、身分證影本、存摺、提款卡及密碼給一個二十幾歲的男子
    ；伊不知道該名男子的名字，只知道公司在三重市，但公司
    的確實名稱及地址伊不曉得；伊係因應徵工作才交付存摺等
    物，伊不知道對方會拿該存摺、提款卡去從事詐欺犯行，伊
    並沒有幫助詐欺之直接或間接故意，伊也是被害人云云。然
    查：
  (一)被害人丙○○、甲○○因受詐騙而分別轉帳新臺幣二萬三千
    元、三萬八千元，至被告在中國信託商業銀行重陽分行（下
    稱中國信託）之帳戶內，業據被害人丙○○、甲○○分別於
    警詢時證述綦詳，而被告在本院審判程序亦同意以上開證人
    之證言作為證據，且本院審酌上開證述作成時之情況認為適
    當，是自得以其證言為證據。此外，復有中國信託商業銀行
    股份有限公司中信銀集作字第九七五一一四四九號函暨被告
    之開戶基本資料及帳戶歷史交易查詢一份、被害人提供之自
    動櫃員機客戶交易明細表四紙等件附卷可稽。是堪認被害人
    丙○○、甲○○確有因遭詐騙而分別轉帳至被告上開帳戶內
    。
  (二)至被告雖以前開情詞置辯，惟按個人之存摺、提款卡及密碼
    等物乃屬重要之金融物件，若落入不明人士手中，除存款有
    遭盜領之風險外，亦極可能作為取贓之犯罪工具，即便帳戶
    內之存款不多，若無正當理由或合理之隱情，應無任意交付
    他人之理，況現今金融帳戶開戶極為便利，若非有違法用途
    而欲刻意隱匿身分，亦無須使用他人帳戶；而一般公司行號
    至多僅會要求已聘雇之員工開設金融帳戶以供匯入薪資之用
    ，衡情斷無要求尚未受僱之應徵者開設金融帳戶或提供帳戶
    資料之必要；又縱依被告所供述係因應徵工作而提供上開帳
    戶之存摺、提款卡及密碼，然其於應徵工作時何以未至公司
    之營業處所面試，且何以在對該公司營業處所之地點、營業
    性質、公司規模、薪資多寡及何時開始上班等條件均一無所
    悉之情形下，即應對方要求任意交付其上開中國信託帳戶之
    存摺、提款卡及密碼，此在在有悖於常情；再者，果若如被
    告所供述係因應徵工作需要而交付帳戶供徵信之用云云，然
    被告上開中國信託之帳戶，係於九十七年十月三日開戶，其
    開戶時所存入之新臺幣一萬元，於同日旋即以轉帳及金融卡
    提領之方式，使餘額歸零，此有被告上開帳戶之開戶基本資
    料及帳戶歷史交易查詢一份在卷可稽，則該公司若係因徵信
    之用而要求被告交付帳戶之存摺、提款卡及密碼，自應要求
    被告提供原有使用過之帳戶，而非一新開立且尚無任何交易
    紀錄之帳戶；況一般公司行號倘有對員工進行徵信之必要，
    僅須取得該員工之書面同意，即得向財團法人金融聯合徵信
    中心查詢信用資料，斷無要求員工提供存摺、提款卡及密碼
    等資料之理。據此，被告對於向其收取帳戶金融卡之人可能
    利用他人帳戶做為詐欺取財之用，使偵查機關不易追查，事
    前應足以預見，豈能僅因其急欲求職，對於與事理有違之行
    徑毫不質疑，而任意將其上開帳戶之存摺、提款卡及密碼交
    予完全不熟識之人使用，是堪認其顯有容認犯罪事實發生之
    本意。末參以被告在本院審理時供稱：伊於本案發生前，曾
    在報社上班過，也曾在家從事印刷事業等語。則依其智識程
    度及工作經驗，對於向其收取帳戶之人不自己開立帳戶卻收
    取他人金融機構帳戶之舉，豈能無疑？且徵諸常情，前開帳
    戶如非經被告同意提供予他人使用，則使用人既存有被告得
    隨時至金融機構掛失而無法提領款項之風險，如何能安心使
    用該帳戶而於為詐欺犯行時告知被害人將款項匯入該帳戶內
    。從而，被告當知對方係要以該帳戶作為不法收取他人轉帳
    匯入款項之用，詎其仍恣意將上開帳戶之存摺、提款卡及密
    碼等物件交予真實姓名年籍不詳之成年男子使用，顯見被告
    早已能預見將上開帳戶存摺、提款卡及密碼提供他人使用，
    係為幫助他人從事詐欺犯行，益足認被告有幫助詐欺之行為
    及不確定故意甚明。是被告前開所辯，實有悖於常理，委不
    足採。
三、綜上，本件被告所涉前開犯行，事證明確，洵堪認定。原審
    認被告罪證明確，適用刑法第三十條第一項前段、第二項、
    第三百三十九條第一項、第五十五條、第四十一條第一項前
    段，刑法施行法第一條之一第一項、第二項前段規定，並審
    酌被告無前科紀錄，素行尚佳，惟其提供上揭金融機構帳戶
    供他人詐欺取財，助長詐騙財產犯罪之風氣，且因被告等提
    供個人帳戶，致使執法人員難以追查該詐騙集團成員之真實
    身分，增加被害人尋求救濟之困難，並擾亂金融交易往來秩
    序，危害社會正常交易安全，兼衡被害人損失金額、被告犯
    罪之手段，及其犯罪後否認犯行之態度等一切情狀，就被告
    所犯幫助詐欺取財罪量處有期徒刑三月，併諭知如易科罰金
    之折算標準，經核認事用法，均無違誤，量刑亦屬適當，被
    告上訴意旨指摘原判決不當，提起上訴，為無理由，應予駁
    回。
據上論斷，應依刑事訴訟法第四百五十五條之一第一項、第三項
、第三百六十八條、第三百七十三條，判決如主文。
本案經檢察官顏妃琇到庭執行職務。
中    華    民    國    98    年    5     月    12    日
                 刑事第六庭  審判長法  官  潘翠雪
                                   法  官  楊明佳
                                   法  官  王士珮
以上正本證明與原本無異。
本件不得上訴。
                                   書記官  郭晉良
中    華    民    國    98    年    5     月    12    日


司法院資訊處製作；財團法人民間司法改革基金會備份。
